臺灣花蓮地方法院刑事判決　　　　　　 100年度交訴字第18號
公　訴　人　臺灣花蓮地方法院檢察署檢察官
被　　　告　劉宏監
上列被告因公共危險案件，經檢察官提起公訴（ 100年度撤緩偵
字第 104號），被告於準備程序中就被訴事實為有罪之陳述，經
本院合議庭裁定由受命法官獨任依簡式審判程序審理，並判決如
下：
    主  文
劉宏監駕駛動力交通工具肇事，致人傷而逃逸，處有期徒刑陸月
，如易科罰金，以新臺幣壹仟元折算壹日。緩刑貳年，並於本案
判決確定後貳月內，向公庫支付新臺幣壹萬貳仟元。
    事  實
一、劉宏監於民國100年 2月9日晚上10時13分許，駕駛牌照號碼
    7995-SN 號自用小客車，沿花蓮縣新城鄉○○村○○○○路
    由北往南方向順向行駛，迨行至199公里600公尺處（即新生
    橋頭前），正欲右轉時，因未保持行車安全間隔距離，不慎
    以右側車頭擦撞同向行駛中之機車，致騎士陳俊豪及乘客陳
    彥如人車倒地，分別受有左大腿挫傷、下肢多處挫傷等傷害
    （過失傷害部分，均未告訴）。詎劉宏監於肇事後，預見陳
    俊豪、陳彥如因自己駕車擦撞而倒地受傷，惟因顧慮汽車駕
    駛執照逾期而受罰，竟仍基於肇事遺棄之犯意，未下車協助
    二人就醫或為任何救護措施，亦未待警方到場處理，即逕自
    迅速駛離現場，嗣經陳彥如報警後，始悉上情。
二、案經花蓮縣警察局新城分局報告臺灣花蓮地方法院檢察署檢
    察官偵查起訴。
    理  由
一、本件被告劉宏監所涉犯者為刑法第185條之 4法定刑為「6月
    以上 5年以下有期徒刑」之肇事遺棄罪，非死刑、無期徒刑
    、最輕本刑為 3年以上有期徒刑之罪或高等法院管轄第一審
    案件。本院行準備程序中，被告就被訴事實為有罪之陳述，
    經告知簡式審判程序之旨，並聽取檢察官及被告之意見後（
    本院卷第19頁準備程序筆錄），依刑事訴訟法第273條之1第
    1項裁定由受命法官獨任進行簡式審判程序，且依同法第273
    條之 2規定，簡式審判程序之證據調查不受同法第159條第1
    項、第161條之 2、第161條之3、第163條之1及第164條至第
    170條規定之限制，先予敘明。
二、上揭犯罪事實，迭據被告於偵查中及本院審理時坦承不諱（
    見偵卷第7頁至第8頁訊問筆錄、本院卷第24頁至第25頁審判
    筆錄），核與被害人陳俊豪、陳彥如於警詢中之指述情節相
    符（警卷第5頁至第9頁調查筆錄），而於上開肇事時間、地
    點，被告為汽車駕駛人乙情，亦經證人即當時與被告同車之
    友人吳金英於警詢時供述綦詳（警卷第10頁調查筆錄），復
    有道路交通事故現場圖、道路交通事故調查報告表（一）、
    （二）、花蓮縣警察局指揮中心受理 110報案紀錄單、花蓮
    縣警察局疑似道路交通事故肇事逃逸追查表、肇事地點照片
    14張、7995-SN自用小客車照片（右側車頭有新擦痕）5張、
    財團法人臺灣基督教門諾會醫院100年2月9日診斷證明書2紙
    、花蓮縣警察局舉發違反道路交通管理事件通知單 1紙（違
    規事實欄為駕車肇事，致人受傷逃逸）、被告汽車駕駛執照
    查詢結果 1紙等在卷可稽（警卷第12頁至第17頁、第19頁至
    第32頁），足堪認定被告首揭任意性之自白與事實相符，堪
    值採信。又刑法第185條之4之立法目的，本係為維護交通安
    全，加強救護，減少被害人之死傷，促使駕駛人於肇事後，
    能對被害人即時救護，是凡肇事人於行車肇事致人受傷或死
    亡，未即採取救護或其他必要措施而駕車逃逸者，自應依該
    規定處罰。本案被告確知於上開時間、地點有撞到行駛中之
    機車等節，業經被告自承在卷（本院卷第25頁審判筆錄），
    就肇事造成他人受傷乙事，應有預見，卻未曾下車查看給予
    被害人等及時救護，亦未留下其姓名及聯絡方式，即迅速逕
    自駛離，本院認被告當時應係以駕車肇事致人受傷後逃逸之
    未必故意而犯之無誤。本件事證明確，應依法論科。
三、核被告所為，係犯刑法第185條之4之肇事遺棄罪。爰審酌被
    告未謹慎行車，致被害人等人車倒地受傷，於肇事後，竟不
    顧他人傷勢即擅離現場，對於他人身體、健康之法益未予尊
    重，實非可取，惟念及其犯後業已坦承犯行，知所悔悟，且
    已與被害人等達成和解（偵卷第 9頁「被害人二人」之訊問
    筆錄），暨高職畢業之學識程度；已婚、有二子之生活情形
    ；平日從事殯儀館、冷凍業等零工，月入約新臺幣（下同）
    1萬6,000元至 2萬元之經濟狀況（本院卷第32頁審判筆錄）
    ；本案所生抽象危險；被害人等客觀上所受傷害等一切情狀
    ，量處如主文所示之刑及諭知易科罰金之折算標準。末查，
    被告前未曾因故意犯罪受有期徒刑以上刑之宣告，此有臺灣
    高等法院被告前案紀錄表各 1份附卷可佐（本院卷第14頁）
    ，其因一時失慮，偶罹刑典，於犯罪後業已表悔意，認被告
    經此偵審程序及刑之宣告後，應知警惕而無再犯之虞，本院
    因認暫不執行其刑為當，爰依刑法第74條第1項第1款之規定
    ，宣告緩刑 2年，並依同條第2項第4款規定，諭知應於本案
    判決確定後2月內，向公庫捐款1萬2,000元，以啟自新。
據上論斷，應依刑事訴訟法第273條之 1第1項、第299條第1項前
段，刑法第185條之 4、第41條第1項前段、第74條第1項第1款、
第2項第4款，判決如主文。
本案經檢察官張依琪到庭執行職務。
中    華    民    國   100    年    11    月    28    日
                  刑事第一庭    法  官  康敏郎
以上正本證明與原本無異。
如不服本判決應於收受送達後10日內向本院提出上訴書狀，並應
敘述具體理由。其未敘述上訴理由者，應於上訴期間屆滿後20日
內向本院補提理由書(均須按他造當事人之人數附繕本)「切勿逕
送上級法院」。告訴人或被害人如對於本判決不服者，應具備理
由請求檢察官上訴，其上訴期間之計算係以檢察官收受判決正本
之日期為準。
中    華    民    國   100    年    11    月    28    日
                                書記官
附錄本判決論罪之法律條文：
中華民國刑法第185條之4
（肇事遺棄罪）
駕駛動力交通工具肇事，致人死傷而逃逸者，處 6 月以上 5 年
以下有期徒刑。